# 请教陈版及各位大佬，传统制造业关于新收入准则下收入确认时点的问题。

提问人：nsail 时间：2020-10-09 11:33:10
请教陈版，甲生产制造电器类产品，为传统制造业，甲拟IPO，甲与客户（最终客户）签订销售合同并按照合同（简称销售合同）销售产品，客户、客户寻找的融资租赁公司、甲三方签署补充协议（简称三方协议），三方协议约定以客户验收、原销售合同约定为准由融资租赁公司向甲支付合同款项。
由于产品涉及到四个付款环节： 1 、签订合同（预付10%）； 2 、货到签收（初验30%）； 3 、施工完毕（由客户寻找的第三方施工、发行人仅负有配合义务且约定有免费服务时长）通电验收或到货后 6 个月内孰早（终验50%）；
4 、质保期结束（1-2年，10%），上述付款环节简称一三五一。
甲历史上几乎不存在由于甲的产品原因导致终验不通过的情况（99%以上均通过），且在产品交付后预计发生的成本很少（仅派技术人员1-2人到现场配合施工人员进行技术指导），甲的产品价值通常仅占最终客户总工程总成本的10%。
问题：基于新收入准则：
1 、甲目前收入确认政策是初验即确认收入，收入确认时点是初验还是终验合适？目前认为较难论证的是两点： 1 ）
发行人的现实收款权利； 2 ）客户是否接受该商品。
对于第 1 点，由于历史上终验不通过的可能性很小，现实收款权利其实是基于发行人的经验判断，基于法律上的权利义务关系的话可能比较难有说服力，仅根据经验判断就确认现实收款权利是否存在IPO的审核认定为不谨慎的风险？
对于第 2 点，在初验的时候有签收单，是否可以证明客户接受了该商品，由于合同约定初验之后公司有配合安装的义务，虽然该等义务预计发生的成本很少，但该等义务是否构成对“客户已接受该商品”的实质影响？
2 、甲的客户确认为融资租赁公司还是最终客户？支付款项的对手方应当确认为融资租赁公司还是最终客户？因为涉及到信息披露的问题，存在部分未使用融资租赁客户及使用融资租赁客户为同一控制下的情况。
3 、现在，由于通电验收环节非甲的原因导致通电验收不通过从而导致融资租赁公司未收到相关终验手续而迟迟无法付款。从合同的权利义务分析上来看，融资租赁公司不支付相关款项根据三方协议是支持的，但是根据销售协议，距离初验已经过了 6 个月，最终客户应当按照销售合同向甲支付终验款项，现在支付该等款项的对手方应当确认为融资租赁公司还是最终客户？

回答人：chenyiwei
1 、建议关注初验的具体内容和所依据的标准，以及客户出具的初验证明的法律意义（建议咨询律师意见），以确定客户出具初验证明能否表明客户已接受该商品。从IPO实务来看，在初验的具体含义和法律意义不明确，且收款时间因取决于最终安装和终验而有较大不确定性的情况下，不建议以初验作为收入确认时点。
2 、虽然安装由客户自行聘请第三方实施，发行人仅有配合义务，理论上安装期间的配合和技术指导服务可以构成单项履约义务，但鉴于如前所述，客户是否接受商品在初验时很可能并不明确，因此即使分解为两项履约义务，也不能提前销售商品收入的确认时间。
3 、根据新收入准则第三条：“本准则所称客户，是指与企业订立合同以向该企业购买其日常活动产出的商品或服务（以下简称”商品“）并支付对价的一方”。本案例中的融资租赁公司并不获取发行人日常活动产出的商品或服务，只是单纯的资金提供者，其付款是基于客户的指令，属于为客户提供融资的行为，融资租赁公司虽然会取得商品在法律上的所有权，但不能被视为本案例中的“客户”。本案例中的“客户”应为该设备的最终用户。
4 、由于融资租赁公司是单纯的资金提供者，其支付款项是基于客户的验收结果以及据此发出的付款指令，因此在客户尚未对其发出付款指令，因而融资租赁公司并无法定付款义务的情况下，相关应收款项或者合同资产（如满足收入确认条件）的债务人应披露为最终客户。